【裁判字號】    92,訴,1448
【裁判日期】    920930
【裁判案由】    殺人未遂
【裁判全文】
臺灣高雄地方法院刑事判決                        九十二年度訴字第一四四八號
    公  訴  人  臺灣高雄地方法院檢察署檢察官
    被      告  乙○○
    指定辯護人  本院公設辯護人丁○○
右列被告因殺人未遂案件，經檢察官提起公訴（九十二年度偵緝字第七六○號），本
院判決如左：
    主  文
乙○○共同傷害人之身體，處有期徒刑貳年。
    事  實
一、乙○○曾有妨害風化、殺人未遂之前科（不構成累犯），詎於民國九十一年十二
    月二日晚上八時三十分許，因甲○○在高雄市○○區○○路三十一號內，整理廢
    棄彈簧床時發出巨響，引起在隔壁與真實名籍不詳，綽號「阿賢」等數名成年男
    子打麻將之乙○○不滿，經乙○○多次勸告後，甲○○仍持續發出噪音，乙○○
    竟與前述友人數名共同基於傷害他人身體之犯意聯絡，在上址前，分持木棒、不
    詳物品或徒手，共同毆打甲○○，甲○○受傷後即往高雄市○○路方向逃離，乙
    ○○竟承前開傷害犯意駕駛機車搭載手持不明鈍器之「阿賢」自後追趕，二人行
    至高雄市○○路臺灣銀行附近時，「阿賢」即跳下機車持上開鈍器朝甲○○之頭
    部猛擊數次，致甲○○受有左頭頂裂傷約五Ｘ一Ｘ二公分、頭部挫傷、二側腦出
    血、左耳膜挫傷出血、左耳中度混和性聽障等傷害並倒地不起，乙○○則搭載「
    阿賢」逃離。
二、案經甲○○訴由高雄市政府警察局移請臺灣高雄地方法院檢察署檢察官偵查起訴
    。
    理  由
一、訊據被告乙○○對於右揭時、地傷害告訴人甲○○之事實均坦承不諱，核與告訴
    人所指訴之情節大致相符，且告訴人因而受有如事實欄所載之傷害乙節，除經告
    訴人指訴綦詳外，亦經證人即高雄市立大同醫院（下稱大同醫院）醫師丙○○於
    偵查及本院訊問時證述明確，並有大同醫院病歷一份、編號高市醫診字第一二○
    七號之診斷證明書、高雄市立聯合醫院高市聯醫病字第○九二○○○五三四二號
    函、本院刑案電話查詢登記表各一紙可憑，堪信為真實；從而，本案罪證明確，
    被告之犯行堪以認定。至於被告於本院審理時雖稱上述犯行俱係其一人所為，並
    無其他共犯云云，然被告係夥同不詳名籍男子數人共同在高雄市○○區○○路三
    十一號前或徒手或持器械毆打告訴人，嗣後並與「阿賢」共同騎稱機車追打告訴
    人等情，業據告訴人指訴綦詳，而被告於警詢及本院訊問時亦自承與數人共同在
    高雄市○○區○○路三十一號打麻將，並因告訴人於該處發出噪音聲響致生本案
    爭端，嗣與「阿賢」共同騎乘機車追打告訴人等語，足認告訴人所指訴為真實，
    被告係與友人數名共同傷害告訴人無訛。
二、核被告乙○○所為，係犯刑法第二百七十七條第一項之傷害罪；被告與「阿賢」
    等不詳名籍之成年友人數名間就上揭犯行，有犯意聯絡及行為分擔，為共同正犯
    。公訴人認被告所為，係犯刑法第二百七十一條第二項、第一項之殺人未遂罪；
    惟按殺人與傷害之區別，應以有無殺意為斷，即行為人於下手時有無決意取被害
    人生命為準，至於被害人受傷處是否致命部位，及傷痕多寡、輕重為何等，亦僅
    得供審判者心證之參考，究不能據為絕對之標準；行為人於行為當時，主觀上是
    否有殺人之故意，除應斟酌其使用之兇器種類、攻擊之部位、行為時之態度、表
    示外，尚應深入觀察行為人與被害人之關係、衝突之起因、行為當時所受之刺激
    、下手力量之輕重，被害人受傷之情形及行為事後之態度等各項因素綜合予以研
    析，殊不能僅以口頭之詞語，遽認其必有殺人之犯意（最高法院二十年非字第一
    ０四號、七十八年台上字第五二一六號判例參照）。經查本案係因告訴人於案發
    處發出噪音聲響引發被告不滿，致夥同友人數名共同毆打告訴人，此業經告訴人
    指訴歷歷，又告訴人與被告及共犯等均無仇怨，其等聯手毆擊告訴人，衡情應僅
    屬好勇鬥狠之行為，並無殺害告訴人之動機；況且被告與「阿賢」若果真有置告
    訴人於死之意，則當時告訴人已倒地不起且毫無抵抗能力，當可輕易達成殺人之
    目的，然其等卻自行罷手離去，顯見僅意在傷害告訴人而已，再參酌告訴人所受
    如事實欄所載之傷害雖屬非輕，然均非立即致命之傷害，已如前述，益見被告及
    共犯等於下手時並未意在取人性命，並與一般糾眾殺人之情節有異，則公訴人認
    被告係犯殺人未遂罪，容有誤會，本院爰於不妨害事實同一之範圍內變更起訴法
    條，予以適用。
三、爰審酌被告前已有殺人未遂、妨害風化前科，素行不佳，有卷附臺灣高等法院被
    告全國前案紀錄表一紙可按，猶不知謹言慎行，僅因細故即逞兇鬥狠，惡性非輕
    ，又夥同友人傷害告訴人，致告訴人受有如事實欄所示之嚴重傷害，復未與告訴
    人達成和解，及被告犯罪目的、所受刺激等一切情狀，量處如主文所示之刑，以
    示懲儆。被告及共犯等傷害告訴人所用之木棒、不詳鈍器等物，均未扣案，亦無
    證據證明係屬被告或共犯所有，爰均不予宣告沒收之。
據上論斷，應依刑事訴訟法第二百九十九條第一項前段、第三百條，刑法第二十八條
、第二百七十七條第一項，罰金罰鍰提高標準條例第一條前段，判決如主文。
中      華      民      國      九十二      年     九     月    三十    日
                                  臺灣高雄地方法院刑事第四庭
                                  審判長  法  官  陳明富
                                          法  官  李代昌
                                          法  官  洪珮婷
右正本證明與原本無異。
如不服本判決，應於判決送達後十日內，向本院提出上訴狀。
                                          書記官  于耀文
中    華    民    國      九十二      年      九      月      三十      日


司法院資訊處製作；財團法人民間司法改革基金會備份。
